臺灣高等法院刑事裁定
抗　告　人
即受處分人　甲○○
上列抗告人因違反道路交通管理處罰條例案件，不服臺灣板橋地
方法院中華民國93年10月27日所為裁定（93年度交聲字第1487號
），提起抗告，本院裁定如下：
    主  文
抗告駁回。
    理  由
一、本件原審法院裁定書於93年11月 4日已寄存送達於台北縣警
    察局海山分局江翠派出所，此有送達證書可稽（見原審卷第
    27頁），抗告人遲至93年12月27日始具狀提起抗告，有抗告
    狀可憑，本已逾五日之抗告期間。然抗告意旨以其係於93年
    12月22日接獲台北市監理處寄送之裁定書。依此，抗告人並
    不知道裁定書寄存送達一事，直至93年12月22日始收悉裁定
    書，則其於93年12月27日提出抗告，尚未逾五日之抗告期間
    ，合先敘明。
二、本件抗告人即受處分人甲○○駕駛車號八五六─ＭＱ號營業
    小客車，於民國九十三年八月六日上午八時二十六分許，在
    臺北市○○路與松隆路口處，因「行經有燈光號誌管制之交
    岔路口紅燈右轉（西往南）」、「違反闖紅燈（西往南），
    經警吹哨指揮停車制止時，拒絕停車駕駛人揮手後加速逃逸
    」（拒絕停車稽查而逃逸之違規，台灣板橋地方法院另以九
    十三年度交聲字第一四七九號審理）之違規事實，經警掣單
    逕行舉發，乃就「行經有燈光號誌管制之交岔路口紅燈右轉
    」之違規，依道路交通管理處罰條例第五十三條及第六十三
    條第一項第三款之規定裁處罰鍰新臺幣（下同）二千七百元
    ，並記違規點數三點。受處分人甲○○人則以：伊曾打電話
    去台北市政府警察局信義分局，當時一位值班女警告知有一
    位員警看到伊違規而舉發，伊對此舉發深感不服，臺灣是一
    個法治國家，用看到的字眼就判定違規，社會大眾是無法認
    同的，況警察辦案也要尋求證據，並不是用講的就算數，否
    則那還有法治可言，且伊駕駛計程車每日行經地點怎會記得
    清楚，而那麼大條馬路，起碼也有監視器，總不能毫無憑證
    僅以員警看到為斷云云，表明不服而提出異議。
三、按汽車駕駛人，行經有燈光號誌管制之交岔路口闖紅燈者，
    處一千八百元以上五千四百元以下罰鍰；汽車駕駛人有第五
    十三條情形者，除依原條款處罰鍰外，記違規點數三點，道
    路交通管理處罰條例第五十三條、第六十三條第一項第三款
    分別定有明文規定。經查：
    (一)甲○○之前開營業小客車於前揭時地闖紅燈行駛，且經警
      吹哨示意攔停時，拒絕停車接受稽查而逃逸之違規事實，
      業據證人即舉發員警方義勝於原審到庭結證稱：「（問：
      本件交通違規是你舉發？）是的，九十三年八月六日早上
      七時至九時我在松山及松隆路口擔任交通整理勤務，當時
      我看到一部黃色計程車，廠牌是豐田，車號是八五六─Ｍ
      Ｑ，由松隆路西往東（應係西往南之口誤）右轉松山路，
      我就先吹哨用指揮棒指揮制止，駕駛人就不理會開走了」
      、「（問：逕行舉發經過？）看到違規之後我就制止而駕
      駛人沒有停，我就馬上把車號及違規時間記在我的筆記本
      上，我記得車型是ＣＡＭＥＲＹ，回去之後，我就寫工作
      紀錄簿，按照規定填單子舉發」、「（問：記得車子的顏
      色否？）記得，車牌是紅底白色的，當時我與該車距離不
      到五公尺，看的很清楚，當時系爭計程車是空車，沒有乘
      客」、「（問：你制止駕駛人時，駕駛人有什麼動作？）
      當時駕駛人揮揮手就走了」等語明確（見原審九十三年十
      月二十六日訊問筆錄），並有臺北市政府警察局九十三年
      八月六日北市警交大字第ＡＣＵ七九八七四六號舉發違反
      道路交通管理事件通知單、臺北市政府警察局信義分局九
      十三年九月一日北市警信分交字第０九三六二九八九一０
      ０號函影本各一紙、證人庭呈工作紀錄簿一份在卷可稽；
      參以異議人於申訴書及原審調查中自承係以駕駛車號八五
      六─ＭＱ號營業小客車為業，並將車靠行於車行，且平日
      駕駛以臺北縣、臺北市為營業範圍等語，而異議人亦始終
      不排除該營業小客車於上開時地行經該處之可能，俱徵異
      議人當時有駕駛上開營業小客車行經該處有紅燈右轉違規
      之可能性甚高。再依據證人方義勝證稱其所舉發車輛係豐
      田ＣＡＭＲＹ，車牌顏色為紅底白色，且伊攔阻上開營業
      小客車時與該車距離不到五公尺等情，證人證述該營業小
      客車之車牌號碼、車牌顏色、車型、廠牌等特徵，均與該
      車相符，而證人方義勝為執行交通勤務之警察，對於記明
      車輛牌照號碼、車型等可資辯明之資料，為其業務內之事
      項，其觀察程度自較一般人更為專注，且舉發交通違規即
      為證人方義勝當時之勤務事項，舉發當時其與該營業小客
      車之距離不到五公尺，則其對於車輛紅燈右轉或不服稽查
      而逃逸之交通違規所為之反應動作當為熟稔。再參以證人
      方義勝與異議人素不相識，並無宿怨，自應無甘冒自身觸
      犯偽證罪之風險而設詞誣攀異議人之理，故證人即警員方
      義勝之證言，應為平允可信；此外，復無其他證據足認警
      員舉發時有看錯車牌之情形。顯見異議人所指不知有無經
      過舉發地點，員警可能看錯，若伊有錯會停車不可能加速
      逃逸等節，顯係事後卸責之詞，不足採信。
    (二)另本件舉發時警員雖未當場拍照存證，然道路交通管理處
      罰條例第七條之二第一項第一款規定，汽車駕駛人有闖紅
      燈違規，因當場不能或不宜攔截製單舉發者，本得對汽車
      所有人逕行舉發處罰，而本件舉發員警亦就舉發經過於原
      審調查時到庭證述屬實，異議人自難以員警舉發時無採證
      照片云云，據為免責事由。且交通警察掣單舉發違反道路
      交通管理處罰條例所列之違規事實，本質上為行政處分，
      係公務員基於職務上之權力，依法就特定之具體事件所為
      之具公法上效果之單方行政行為，基於公務員為公法上行
      為具有公信力之原則，若無其他反證足以推翻，該行政處
      分當可被推定為真正，本此公信原則，立法者乃賦予行政
      機關制定違反道路交通事件統一裁罰標準及處理細則，使
      執勤警員得當機處分以達其維護交通秩序、安全之行政目
      的。是異議人辯稱本件員警逕行舉發，應提出證據以證明
      上開營業小客車有違規，起碼應有監視器，不能毫無憑證
      僅以員警看到為斷云云，並非足採。
四、綜上，異議人確於前揭時、地駕駛上開營業小客車行經有燈
    光號誌管制之交岔路口闖紅燈及拒絕停車接受稽查而逃逸之
    違規行為，至堪認定，異議人所辯尚無足採。原處分機關據
    以援引上揭規定，就「行經有燈光號誌管制之交岔路口紅燈
    右轉（西往南）」之違規，裁處罰鍰二千七百元，並記違規
    點數三點，於法有據，原審以本件異議為無理由，以裁定駁
    回，於法並無不合。抗告意旨仍執前詞，指摘原裁定不當，
    核無理由。另本件受處分人甲○○於九十三年九月二十七日
    具狀聲明異議，原審於九十三年十月二十六日開庭調查後，
    於九十三年十月二十七日作成裁定將異議駁回，裁定書於九
    十三年十一月四日寄存台北縣警察局海山分局江翠派出所送
    達，此有送達證書可稽，抗告意旨以其於九十三年十二月二
    十二日始接獲交通裁定書，其不服此作業程序云云，亦無理
    由，本件抗告應予駁回。
五、據上論結，應依道路交通案件處理辦法第26條，刑事訴訟法
    第412條，裁定如主文。
中　　華　　民　　國　　94　　年　　3 　　月　　9 　　日
                  刑事第八庭審判長法  官　吳　敦
                                  法  官  張傳栗
                                  法  官  沈宜生
以上正本證明與原本無異。
不得再抗告。
                                  書記官　陳雅加
中　　華　　民　　國　　94　　年　　3 　　月　　10　　日
